臺灣高雄地方法院刑事判決　　　　　　　 96年度易字第359號
公　訴　人　臺灣高雄地方法院檢察署檢察官
被　　　告　丙○○
上列被告因詐欺案件，經檢察官提起公訴（95年度偵字第12232
號），本院依簡式審判程序審理，判決如下：
    主  文
丙○○共同犯詐欺取財罪，處有期徒刑肆月，如易科罰金，以銀
元參佰元即新臺幣玖佰元折算壹日；減為有期徒刑貳月，如易科
罰金，以銀元參佰元即新臺幣玖佰元折算壹日。
    事  實
一、丙○○明知並無清償新增債務之資力，惟因需款孔急，得悉
    許格翰（另經判決確定）於高雄市○○區○○路155 號13樓
    之2 開設「泛華事業聯合有限公司」（下稱泛華公司），係
    以偽裝顧客購物消費，並向銀行申請分期付款，於銀行核貸
    並撥付貨款予甲○○後，將其中約9 成金額交予顧客，自己
    則抽取約1 成金額，實際並無交付商品、價金之買賣行為，
    以此「假消費、真貸款」之方式，變相為顧客貸得約商品價
    格9 成之貸款。詎丙○○為取得貸款，明知並無購買商品及
    清償貨款之真意，竟與甲○○基於意圖為自己不法所有之詐
    欺取財犯意，於民國91年6 月1 日前往泛華公司，以購買售
    價新臺幣（下同）13萬8,000 元之「花田精品保養組」名義
    ，提供國民身分證及全民健康保險卡影本，並填寫「遠東商
    業銀行股份有限公司」（下稱遠東銀行）分期付款申請書，
    交由甲○○利用不知情之「數碼網路科技股份有限公司」（
    下稱數碼公司）所提供之「代收付金流服務」，將丙○○所
    提供之國民身分證影本、全民健康保險卡影本及分期付款申
    書，傳真予數碼公司轉傳至遠東銀行申請分期付款。經遠東
    銀行承辦人員以電話向丙○○查證，並謊稱確有購買商品云
    云，致遠東銀行承辦人員因誤認丙○○確有購物消費並有分
    期清償貨款之真意，而陷於錯誤，核貸11萬5,920 元，甲○
    ○則憑各該消費紀錄，透過數碼公司向遠東銀行請款，取得
    上開金額之貸款後，扣除許格翰抽取金額後，將餘款9 萬元
    匯予丙○○，而共同詐取上開貸款。嗣因丙○○未繳交任何
    分期款，經數碼公司察覺有異，始悉上情。
二、案經數碼網路科技股份有限公司訴請臺灣高雄地方法院檢察
    署檢察官偵查起訴。
    理  由
一、本件被告丙○○所犯為死刑、無期徒刑、最輕本刑為3 年以
    上有期徒刑以外之罪，並於準備程序進行中，就被訴事實為
    有罪之陳述，經本院告知簡式審判程序之旨，並分別聽取被
    告及檢察官之意見後，合議庭認宜進行簡式審判程序，爰依
    刑事訴訟法第273 條之1 第1 項規定，裁定由受命法官獨任
    進行簡式審判程序，合先敘明。
二、前揭事實，業據被告丙○○於本院審理中坦白承認，且經證
    人即數碼公司人員乙○○、證人即同案被告甲○○於警詢及
    檢察事務官詢問時，分別證述明確，互核大致相符。並有代
    收付金流服務系統租用申請表影本、分期付款協議書、泛華
    聯合事業有限公司甲○○名片影本、泛華公司於安泰商業銀
    行及彰化商業銀行股份有限公司開立帳戶存簿封面影本、申
    請人為丙○○之遠東銀行分期付款申請書影本、數碼公司分
    期付款商家撥款明細各1 份在卷可稽（他字卷第11至14頁、
    69頁、偵字卷第295 至299 頁），足認被告上開自白應與事
    實相符，堪以採信。本件事證明確，被告犯行洵堪認定，應
    予依法論科。
三、按行為後法律有變更者，適用行為時之法律。但行為後之法
    律有利於行為人者，適用最有利於行為人之法律，刑法第2
    條第1 項定有明文。又有關新舊法之比較，應就罪刑有關之
    共犯、未遂犯、想像競合犯、牽連犯、連續犯、結合犯以及
    累犯加重、自首減輕暨其他法定加減原因與加減例等一切情
    形，綜其全部罪刑之結果而為比較（最高法院95年第8 次刑
    事庭會議決議參照）。另刑法第2 條第1 項之規定，係規範
    行為後「法律變更」所生新舊法比較適用之準據法。如新舊
    法處罰之輕重相同，或僅為文字變更、法理之明文化等，即
    無比較適用之問題，非此條所指之法律有變更，即無本條之
    適用，應依一般法律適用原則，適用裁判時法（最高法院95
    年第21次刑事庭會議決議參照）。本件被告行為後，刑法第
    41條第1 項易科罰金折算標準之規定已有變更，並於95年7
    月1 日施行。行為時刑法第41條第1 項前段規定：「犯最重
    本刑為五年以下有期徒刑以下之刑之罪，而受六個月以下有
    期徒刑或拘役之宣告，因身體、教育、職業、家庭之關係或
    其他正當事由，執行顯有困難者，得以一元以上三元以下折
    算一日，易科罰金」。又行為時之易科罰金折算標準，修正
    前罰金罰鍰提高標準條例第2 條前段（現已刪除）規定，就
    其原定數額提高為100 倍折算1 日，則本件被告行為時之易
    科罰金折算標準，應以銀元300 元即新臺幣900 元折算1 日
    。惟修正後刑法第41條第1 項前段規定：「犯最重本刑為五
    年以下有期徒刑以下之刑之罪，而受六個月以下有期徒刑或
    拘役之宣告者，得以新臺幣一千元、二千元或三千元折算一
    日，易科罰金」。比較修正前後，修正後之規定並非有利於
    被告，揆諸前開說明，應依刑法第2 條第1 項規定，適用修
    正前刑法第41條第1 項前段之規定，定其易科罰金之折算標
    準。
四、核被告丙○○所為，係犯刑法第339 條第1 項之詐欺取財罪
    。被告就上開犯行，與另案被告甲○○有犯意聯絡及行為分
    擔，應論以共同正犯。爰審酌被告不循正當途徑賺取金錢或
    申請貸款，竟貪圖私利，與同案被告甲○○共同以「假消費
    、真貸款」方式詐取金錢，紊亂銀行核貸消費性借款之金融
    秩序，復未按其繳納分期款，造成被害人損失，危害非輕，
    本不宜輕縱。惟念其未曾有犯罪科刑紀錄，有臺灣高等法院
    被告前案紀錄表1 份在卷可按，素行尚可，且係聽信同案被
    告甲○○之建議，不法意識較低，事後坦承犯行，犯罪後態
    度尚可等一切情狀，量處如主文所示之刑，並諭知易科罰金
    之折算標準，以資儆懲。又被告本件犯罪時間在96年4 月24
    日以前，合於中華民國96年罪犯減刑條例第2 條第1 項第3
    款之減刑要件，應就所犯上開之罪，減其刑期2 分之1 ，即
    減為如主文所示之刑，並諭知易科罰金之折算標準。
據上論斷，應依刑事訴訟法第273 條之1 第1 項、第299 條第1
項前段、刑法第2 條第1 項、第28條、第339 條第1 項，修正前
刑法第41條第1 項前段，刑法施行法第1 條之1 ，修正前罰金罰
鍰提高標準條例第2 條，中華民國96年罪犯減刑條例第2 條第1
項第3 款、第7 條，判決如主文。
本案經檢察官丁○○到庭執行職務。
中　　華　　民　　國　　96　　年　　10　　月　　1 　　日
　　　　　　　　　  刑事第六庭  法　官　林柏壽
以上正本證明與原本無異。
如不服本判決應於收受本判決後10日內向本院提出上訴書狀，並
應敘述具體理由，如未敘述上訴理由者，應於上訴期間屆滿後20
日內補提理由書狀於本院（均須按他造當事人之人數附繕本）「
切勿逕送上級法院」。
中　　華　　民　　國　　96　　年　　10　　月　　2 　　日
　　　　　　　　　　　　　　　  書記官  林國龍
附錄本案論罪科刑法條：
中華民國刑法第339 條第1 項
意圖為自己或第三人不法之所有，以詐術使人將本人或第三人之
物交付者，處5 年以下有期徒刑、拘役或科或併科1 千元以下罰
金。
